【裁判字號】    99,交聲,976
【裁判日期】    991230
【裁判案由】    違反道路交通管理處罰條例聲明異議
【裁判全文】
臺灣臺北地方法院交通事件裁定         99年度交聲字第976號
原處分機關  臺北市交通事件裁決所
異  議  人
即受處分人  劉文婷
上列異議人即受處分人因違反道路交通管理處罰條例案件，對於
臺北市交通事件裁決所於中華民國九十九年五月三十一日所為之
處分（北市裁罰字第裁二二—Ａ00000000號），聲明異
議，本院裁定如下：
    主  文
異議駁回。
    理  由
一、按停止線，係用以指示行駛車輛停止之界限，車輛停止時，
    其前懸部分不得伸越該線；車輛面對圓形紅燈表示禁止通行
    ，不得超越停止線或進入路口，道路交通管理處罰條例第六
    十條第二項第三款及道路交通標誌標線號誌設置規則第一百
    七十條第一項、第二百零六條第五款第一目分別定有明文。
    又按交岔路口有繪設路口範圍者，車輛無視於紅燈警示，有
    穿越路口之意圖，而車身已伸入路口範圍亦視同闖紅燈；無
    繪設路口範圍者，以車輛無視於紅燈號誌，而有穿越路口之
    企圖，其車身並已伸越停止線並足以妨害其他方向人（若有
    行人穿越道）、車通行者亦以闖紅燈論處；若僅車身伸越停
    止線則以不遵守標線指示視之，有交通部民國八十二年四月
    二十二日交路字第○○九八一一號函闡釋在案。再按汽車駕
    駛人，行經有燈光號誌管制之交岔路口闖紅燈者，處新臺幣
    （下同）一千八百元以上五千四百元以下罰鍰；汽車駕駛人
    有道路交通管理處罰條例第五十三條情形者，除依原條款處
    罰鍰外，並予記點三點，道路交通管理處罰條例第五十三條
    第一項、第六十三條第一項第三款亦分別定有明文。而汽車
    駕駛人闖紅燈，並經以科學儀器取得證據資料證明其行為違
    規，當場不能或不宜攔截製單舉發者，得對汽車所有人逕行
    舉發處罰；又前揭道路交通管理處罰條例之處罰，受舉發違
    反道路交通管理事件之受處罰人，認為受舉發之違規行為應
    歸責他人者，應於舉發違反道路交通管理事件通知單應到案
    日期前，檢附相關證據及應歸責人相關證明文件，向處罰機
    關告知應歸責人，處罰機關應即另行通知應歸責人到案依法
    處理，逾期未依規定辦理者，仍依前揭條例各該違反條款規
    定處罰，復為道路交通管理處罰條例第七條之二第一項第一
    款、第七款、第二項第四款、第八十五條第一項所明定。復
    汽車駕駛人，行經有燈光號誌管制之交岔路口闖紅燈者，依
    違反道路交通管理事件統一裁罰基準及處理細則第四十四條
    第一項及違反道路交通管理事件統一裁罰基準表（下稱基準
    表）之規定，尚須依行為人所駕駛車輛之種類及有無在應到
    案日期前到案等二項因素決定應對行為人所處罰鍰之數額。
    是如係自用一般小客車即小型車行經有燈光號誌管制之交岔
    路口闖紅燈而為警舉發，於舉發通知單上所載之應到案日期
    前到案聽候裁決，經處罰機關調查後仍認定其有上開違規行
    為者，依違反道路交通管理事件統一裁罰基準及處理細則第
    四十四條第一項暨基準表之規定，應對該汽車所有人處以二
    千七百元之罰鍰，並記違規點數三點。
二、本件異議人即受處分人劉文婷於民國九十九年四月六日下午
    四時二十三分許，駕駛以宸工作室所有車牌號碼五五八○─
    ＱＬ號自用一般小客車，沿臺北市萬華區○○○道由東向西
    方向行駛，於行經該路與該路一二○巷口之設有燈光號誌管
    制之交岔路口時，當時受處分人車行方向之路口號誌為圓形
    紅燈，本應不得進入路口，詎其貿然闖越紅燈而驅車前進並
    左轉，經以自動採證照相儀器拍照存證，由臺北市政府警察
    局萬華分局交通分隊警員吳俊明以其有違反道路交通管理處
    罰條例第五十三條第一項規定之行為逕行掣單舉發。嗣受處
    分人於舉發通知單上所載應到案日期即九十九年五月二十一
    日前向原處分機關提出申訴並說明駕駛人為劉文婷，經原處
    分機關函請舉發單位調查結果，仍認受處分人有前揭違規行
    為，原處分機關乃於九十九年五月三十一日以受處分人駕車
    行經有燈光號誌管制之交岔路口闖紅燈之違規事實，依道路
    交通管理處罰條例第五十三條第一項、第六十三條第一項第
    三款（裁決書漏載第三款）、第八十五條第一項及違反道路
    交通管理事件統一裁罰基準及處理細則第四十三條、第四十
    四條及基準表之規定，裁處受處分人二千七百元罰鍰，並記
    違規點數三點。
三、訊據受處分人暨其聲明異議狀意旨固不否認於前述時間、地
    點，駕駛上開車輛，行經前揭有燈光號誌管制之交岔路口等
    情，惟矢口否認有闖紅燈之違規行為，辯稱：當時確實是紅
    燈，伊承認有駛越停止線，然伊係在路口待轉並未轉彎，此
    由採證照片所示伊所駕車輛確實停止於路口等待左轉及其行
    車速度，即可證明伊絕無闖紅燈云云。
四、經查：
（一）受處分人於前揭時間、地點，駕駛車牌號碼五五八○─Ｑ
      Ｌ號自用一般小客車，沿臺北市萬華區○○○道由東向西
      方向行駛，於行經該路與該路一二○巷口之設有燈光號誌
      管制之交岔路口時，受處分人車行方向之路口號誌為圓形
      紅燈，受處分人仍直行駛越停止線等事實，業據受處分人
      於本院調查期日中坦承不諱，並有臺北市政府警察局萬華
      分局九十九年四月二十九日之北市警萬分交字第○九九三
      一五九七一○○號函、臺北市政府警察局萬華分局九十九
      年六月二十四日北市警萬分交字第○九九三二○二七一○
      ○號函及其檢附採證照片等件在卷可稽，堪以認定。
（二）又查，本件舉發交通違規事件之自動採證照相儀器係由二
      組固定式微電腦感應線圈埋設於路口，其偵測原理係以該
      設備與路口號誌連鎖，當紅燈亮起約一秒後，偵測系統才
      啟動，此時當車輛觸動路口二組感應線圈時，啟動照相機
      拍攝二張照片以舉發違規行為。而觀之前揭採證照片所示
      ：１、第一張受處分人所有車牌號碼五五八○─ＱＬ號自
      用一般小客車，正行經遭舉發違規路段之交岔路口處停止
      線與人行穿越道間，此時受處分人所駕車輛之右方已有其
      他車輛於停止線前停等紅燈；第二張則係該自用小客車已
      向前偏左行駛，其車身並佔據行人穿越道，足以妨害其他
      方向人、車通行，車身前緣已伸入路口範圍，顯見受處分
      人所駕駛之自用小客車當時係屬動態往前行駛，正在向左
      穿越該交岔路口甚明。２、又依該二幀照片所示，採證照
      片中符號數據所代表之意涵，除「V=16」表示受處分人當
      時行車速度為時速十六公里外，其中之「RO74」及「RO83
      」則表示係紅燈之時間，即照片上顯示受處分人係在紅燈
      亮起七點四秒後始超越車輛停止線，且未依規定將車輛煞
      停，而仍以時速十六公里速度繼續行駛，至紅燈八點三秒
      時向前行駛至交岔路口。是由前述可知，該感應線圈係於
      行車管制號誌轉換成紅燈後始得啟動，且依道路交通標誌
      標線號誌設置規則第二百三十一條第一款所規定行車管制
      號誌之黃色燈號時間，於行車速限為時速五十公里以下之
      路段，黃燈時間為三秒，故於號誌轉換成紅燈前，受處分
      人尚有三秒之時間應足供其將車輛煞停，揆諸首揭交通部
      八十二年四月二十二日交路字第○○九八一一號函關於「
      闖紅燈」行為之闡釋，受處分人駕駛前開車輛行經臺北市
      ○○○道與該路一二○巷交岔路口處之人行穿越道時，該
      路口燈號既已亮起紅燈，受處分人卻未遵守號誌指示減速
      慢行並停於停止線前方，而逕自驅車闖越紅燈前進，車身
      並已伸越停止線而足以妨害其他方向人、車通行，自應以
      闖紅燈論處。是受處分人辯稱其當時無闖紅燈云云，委無
      可採。
（三）本件事證明確，受處分人於前開時間、地點，有行經有燈
      光號誌管制之交岔路口闖紅燈之違規行為，堪予認定，應
      依法裁罰。
五、綜上所述，受處分人確有於前揭時、地駕駛上開汽車行經有
    燈光號誌管制之交岔路口闖紅燈之違規行為。從而原處分機
    關依道路交通管理處罰條例第五十三條第一項、第六十三條
    第一項第三款（裁決書漏載第三款）、第八十五條第一項及
    違反道路交通管理事件統一裁罰基準及處理細則第四十三條
    、第四十四條及基準表之規定，裁處受處分人二千七百元罰
    鍰，並記違規點數三點，核無違誤，本件異議為無理由，自
    應予以駁回。
據上論斷，應依道路交通案件處理辦法第十九條，裁定如主文。
中    華    民    國    99    年    12    月    30    日
                  臺灣臺北地方法院交通法庭
                      法      官  雷淑雯
以上正本證明與原本無異。
如不服本裁定，應於裁定送達後五日內向本院提出抗告狀。
                      書  記  官  蕭君卉
中    華    民    國    99    年    12    月    30    日

司法院資訊處製作；財團法人民間司法改革基金會備份。
